【裁判字號】    92,上訴,16
【裁判日期】    920227
【裁判案由】    偽造文書
【裁判全文】
臺灣高等法院臺南分院刑事判決                                      行股
    上  訴  人  臺灣嘉義地方法院檢察署檢察官
    被      告  甲  ○  ○
右上訴人因被告偽造文書案件，不服臺灣嘉義地方法院八十九年度訴字第四十一號中
華民國九十一年十月二十八日第一審判決（起訴案號：臺灣嘉義地方法院檢察署八十
八年度偵字第七九八九號），提起上訴，本院判決如左：
    主      文
原判決撤銷，發回臺灣嘉義地方法院。
    理      由
一、公訴意旨略以：被告甲○○意圖為自己不法之所有，於民國（下同）八十八年六
    月六日一時許，在嘉義市○○路三八一號豪星ＫＴＶ內，趁其友人乙○○酒醉不
    注意之際，竊得乙○○所有之美商花旗銀行信用卡及臺新商業銀行信用卡各乙張
    及金項鍊一條後，旋基於詐欺及行使偽造私文書之概括犯意，持該竊得之花旗銀
    行信用卡，於如附表所示之時間，在如附表所示之地點，冒用乙○○之名義，在
    上開時地及在嘉義市○○路虹場ＫＴＶ消費後，偽簽乙○○姓名於簽帳單上，並
    基於行使偽造私文書之概括犯意，將偽簽之簽帳單交付上述商號行使，合計詐得
    新臺幣（下同）二萬一千三百元之利益，足生損害於乙○○。復於同年月六日九
    時許，持竊得之上開花旗銀行信用卡，承繼前述詐欺及行使偽造私文書之犯意，
    在嘉義市○○街榮祥銀樓刷卡購買消費，詐得價值三萬一千五百元之金項鍊一條
    ，並偽簽乙○○之署押於簽帳單上，及將簽帳單交該銀樓，足生損害於乙○○。
    嗣於同年六月二十七日經警循線查獲。案經嘉義市警察局第一分局報請偵辦，因
    認其涉犯有刑法第三百二十條第一項之竊盜、刑法第二百十六條、第二百十條之
    行使偽造私文書、及刑法第三百三十九條第一、二項之詐欺等罪嫌云云。
二、按案件有曾經判決確定之情形者，應諭知免訴之判決，刑事訴訟法第三百零二條
    第一款定有明文。又按刑事訴訟法第三百零二條第一款所謂曾經判決確定之案件
    ，係指同一訴訟案件，即被告及犯罪事實均屬同一，或其犯罪事實有全部一部之
    牽連關係所發生之案件而言，亦即法律上所稱之同一案件，若非同一案件，即無
    一事不再理原則之適用，自無免訴之可言。即刑事訴訟法第三百零二條第一款規
    定案件曾經判決確定者，應諭知免訴之判決，係指同一案件之相關事實，業經科
    刑判決確定，本於一事不再理之原則，不得對之更為實體上之判決而言。至所稱
    同一案件，就裁判上一罪之連續犯或牽連犯而言，必須各部分之事實間，足以構
    成牽連犯，想像競合犯或連續犯情形，始稱相當；若行為人先後行為無方法、結
    果之牽連關係，行為時間無密接性，或非本於初發之概括犯意，而犯構成要件相
    同之罪之行為者，即無由成立牽連犯或連續犯，自無刑事訴訟法上所稱之同一案
    件可言，亦迭經最高法院著有判例在案。
三、經查被告自八十八年二月間因案執行出獄後即從事保險業務，並兼仲介股票交易
    ，於八十八年三月至四月三十日，因盜用他人信用卡簽帳消費案件，業經本院以
    八十八年度上訴字第一二四八號判決認定其竊盜、行使偽造私文書及詐欺取財罪
    名成立，判處有期徒刑一年二月，上訴最高法院後經以八十九年臺上字第六五七
    號判決駁回確定（下稱第一案件）。復於八十九年三月間亦因盜用他人信用卡刷
    卡消費案件，經臺灣高等法院臺中分院以九十年度上訴字第二一二三號判決認定
    其竊盜、行使偽造私文書及詐欺取財罪名成立，與牽連犯行使偽造有價證券部分
    ，經判處有期徒刑三年六月，上訴最高法院經以九十一年臺上字第四二八三號判
    決駁回確定（下稱第二案件）。原審因認被告自第一案件至第二案件之期間，均
    係利用從事保險業務之機會，而遂行盜刷冒用他人信用卡之犯罪行為，其先後均
    係因相同犯罪行為，觸犯相同罪名經判處罪刑確定，且本案起訴事實，犯罪時間
    與第一案件、第二案件相互密接，犯罪行為均屬相同，所認定之罪名亦復相互一
    致，而認本案起訴之事實為第二案件之確定判決效力所及，而為免訴之判決，固
    非無見。惟查被告所犯本件罪名，雖與第一案件、第二案件罪名相同，然被告就
    其之所以為各該犯罪，除在檢察官偵查時供陳：「（本案與前案是否相關？）不
    相關連，上訴最高法院與本案無關」等語外（見偵查卷第八頁），在本院審理時
    更供稱：「（你是否從八十八年三月一日取得陳炳宏信用卡後直到本件同年六月
    六日取得乙○○的信用卡，你是都想要去刷信用卡？）沒有，如果客戶沒有同意
    不會這麼做，我去刷信用卡都是為了要調現。之前我都是有經過他們的同意，才
    去刷卡，只是他們事後反悔，但是都由我簽名，他們就以這點來告我。陳炳宏、
    鄭惠珠、翁淑金三個客戶的情形都一樣。」、「（前案一年二月的判決你是否都
    否認犯罪？）是的，我已經執行完畢了，當初如果這些客戶沒有同意的話，我不
    可能拿到信用卡。」、「（再問你一次前案確定判決一年二月的有期徒刑，你當
    時是否本於犯罪的意思去做的？）沒有。」、「（另案八十九年三月十五日到三
    月二十六日，臺中高分院判決三年六月案件的確定判決認定情形與本件有何關係
    ？）同樣是信用卡簽名。」、「（這件你是否有偽造簽名？）我有簽名在上面。
    當時我與黃菁瑩住在一起，我並不承認我有竊取他的信用卡及偽造簽名。」、「
    （本件起訴的犯罪時間為八十八年六月六日，與八十九年三月十五日確定判決竊
    取盜刷黃菁瑩的信用卡，相隔九個多月，你在犯本件的時候是否就想要再犯黃菁
    瑩這件？）沒有。」各等語甚詳（見本院卷九十二年二月十八日之審判筆錄）。
    則依被告所供上情觀之，雖本案件與第一案件、第二案件，皆係涉盜刷信用卡犯
    罪，而觸犯有刑法第三百二十條第一項之竊盜、刑法第二百十六條、第二百十條
    之行使偽造私文書、及刑法第三百三十九條第一、二項詐欺等罪嫌；然案件是否
    構成同一案件，仍應以案件之犯罪事實要件及手段觀之，被告所犯第一案件乃對
    於保險業務之客戶所為之犯罪，所犯第二案件之被害人並非被告因業務接觸之人
    ，而本案件被害人乙○○乃被告之友人，所為各該犯罪客體已顯有不同，且被告
    復否認其所為上開三案犯行，並否認有概括連續作案之犯意，且自認三案件互不
    關連，則其為本件犯罪時，主觀上究竟有無與第一案件、第二案件係基於概括犯
    意而為之，已非無疑；加以本案件之犯罪時間為八十八年六月，與第二案件之犯
    罪時間為八十九三月，相隔亦已有九個月之遙，則是否符合時間緊接之連續犯判
    斷之要件，亦饒有斟酌之餘地。從而被告為本件犯罪，究竟與第一案件、第二案
    件是否構成同一案件，即尚有疑義，乃原審未予詳查審認，遽以本案起訴事實，
    犯罪時間與第一案件、第二案件相互密接，犯罪行為均屬相同，所認定之罪名亦
    復相互一致，除被告於偵查時自陳本案部分與第一案件無關，堪認無概括之犯意
    外，自客觀評價，被告先後犯罪時間緊接，犯罪方法相同，所觸犯之罪名亦均一
    致，有事實足認係出於概括之犯意而為，應認本案起訴之事實為第二案件之判決
    效力所及等由，而諭知本件免訴，尚嫌率斷。檢察官執此上訴，指摘原判決不當
    ，自為有理由，應由本院將原判決予以撤銷，發回原審法院另為適法之裁判。
四、據上論斷，應依刑事訴訟法第三百六十九條第一項但書，判決如主文。
本案經檢察官邱克斌到庭執行職務。
中      華      民      國    九十二    年      二      月   二十七     日
                                  臺灣高等法院臺南分院刑事第二庭
                                      審判長法官  游  明  仁
                                            法官  蘇  重  信
                                            法官  林  永  茂
右正本證明與原本無異。
如不服本判決，應於判決送達後十日內向本院提出上訴狀，其未敘述理由者並應於提
出上訴狀後十日內向本院補提理由書（應附繕本)。
                                      法院書記官  劉  岳  文
中      華      民      國    九十二    年      二      月   二十七     日


司法院資訊處製作；財團法人民間司法改革基金會備份。
